臺灣臺中地方法院刑事判決　　　　　　　　　　　　九十一年度訴字第二三二四號
　　公　訴　人　臺灣臺中地方法院檢察署檢察官
　　被　　　告　甲○○
　　選任辯護人　陳宏義
　　　　　　　　許紅道
右列被告因違反洗錢防制法案件，經檢察官提起公訴（九十一年度偵字第一七七二七
號），本院判決如左：
    主  文
甲○○洗錢，處有期徒刑肆月，如易科罰金，以參佰元折算壹日。因犯罪所得財物現
金新臺幣捌仟元，沒收。
    事  實
一、(1)、甲○○於民國九十年九月間，因急需用錢，經由自由報紙之分類廣告，得知
    姓名、年籍均不詳之成年男子，以借款須先繳交國民身分證正本、金融機構活期
    存款帳戶之存摺、印章及金融卡，作為擔保之方式，大量收集不特定之人之國民
    身分證正本與金融機構活期存款帳戶之存摺、印章及金融卡。甲○○對於一般人
    不自行至金融機構開立活期存款帳戶使用，反而利用報紙刊登廣告，假藉借款之
    名義，向不特定之人大量收集國民身分證正本與金融機構活期存款帳戶之存摺、
    印章及金融卡，顯係欲將之作為掩飾或隱匿因自己或他人重大犯罪所得財物或財
    產上利益使用，應有所預見，竟仍基於洗錢之不確定故意，於九十年九月間，在
    臺中市○○○路之新光三越百貨股份有限公司臺中分公司附近之某便利商店前，
    先收取由自稱姓「張」、真實姓名年籍均不詳之成年男子，所交付之現金新臺幣
    （下同）八千元後，即將其國民身分證正本，與其於臺中縣太平市○○路郵局開
    立之帳號：00000000000000號郵政存簿儲金帳戶之儲金簿一本、
    印章一枚及金融卡一張，交付予該名真實姓名年籍均不詳之成年男子。甲○○因
    此獲取現金八千元之犯罪所得。
(2)、復於九十年十月十一日，乙○因急需用錢，在某報紙之分類廣告版上，看見由
    姓名、年籍均不詳之成年男子所刊登之貸款廣告後，乃依該廣告上所刊登之00
    00000000號電話號碼，去電詢問貸款事宜。旋由一名自稱「李國華」、
    真實姓名年籍均不詳之成年男子告知，欲貸款五十萬元，須先匯付信用保險費、
    保證金、保全押運費，及律師見證費等費用，致乙○陷入錯誤，先後以轉帳匯
    款之方式，共計匯款二十四萬元，至甲○○上開帳戶內。事後因該名成年男子並
    未依約定，貸款五十萬元予乙○，乙○始知受騙，報警循線查知上情。
二、案經乙○訴由臺中市警察局第三分局報請臺灣臺中地方法院檢察署檢察官偵查
    起訴審理。
    理  由
一、(1)、訊據被告甲○○固不否認：曾於右揭時地，先收取現金八千元後，再將其國
    民身分證正本，與上開帳戶之儲金簿一本、印章一枚及金融卡一張，交付予自稱
    姓「張」、真實姓名年籍均不詳之成年男子。嗣其所交付之上開帳戶，由自稱「
    李國華」、真實姓名年籍均不詳之成年男子，持以向告訴人乙○詐欺取財所用
    之事實，但矢口否認有何洗錢之犯行，辯稱：並不知其所交付之國民身分證正本
    、上開帳戶之儲金簿一本、印章一枚，及金融卡一張，事後會遭人持以向告訴人
    詐騙財物云云。
(2)、惟查：、告訴人曾於九十年十月十一日，因急需用錢，看見某報紙之分類廣告
    版上，由姓名、年籍均不詳之成年男子所刊登之貸款廣告後，乃依該廣告上所刊
    登之電話號碼，去電詢問貸款事宜。旋由一名自稱「李國華」、真實姓名年籍均
    不詳之成年男子告知，欲貸款五十萬元，須先匯付信用保險費、保證金、保全押
    運費，及律師見證費等費用，致告訴人陷入錯誤，先後以轉帳匯款之方式，共計
    匯款二十四萬元，至被告上開帳戶內。事後因該名成年男子並未依約定，貸款五
    十萬元予告訴人，告訴人始知受騙等情，業據告訴人於警詢及本院審理時指述綦
    詳，並有報紙廣告影本、儲戶交易明細表、借貸合約各一紙，匯款執據二紙在卷
    可稽。
、按掩飾或隱匿因自己或他人重大犯罪所得財物或財產上利益，係屬洗錢防制法第
    二條第一款所定之「洗錢」；又依同法第三條第一項第五款規定，刑法第三百四
    十條之常業詐欺罪，係屬該法所稱「重大犯罪」。查：自政府開放金融業申請設
    立後，金融機構大量增加，使一般人申請活期存款帳戶極為容易且便利，未設有
    資格限制。故除非活期存款帳戶使用人欲將活期存款帳戶充作犯罪之用，否則一
    般充作正常使用之活期存款帳戶，並無向他人收集之必要，此乃人民均知之常識
    。況坊間新聞媒體，對於不肖犯罪集團常大量收集活期存款帳戶後，再持以供作
    犯罪使用，藉此逃避檢警查緝之情事，亦多所報導。準此，被告對於上開姓名年
    籍均不詳之成年男子，假藉借款之名義，向其收集國民身分證正本與上開帳戶之
    儲金簿、印章及金融卡，係欲充作掩飾或隱匿因自己或他人犯罪所得財物或財產
    上利益之用等情，難諉為毫無預見。且由被告預見該一情事後，欲仍將其國民身
    分證正本與上開帳戶之儲金簿、印章及金融卡，交付予該名真實姓名、年籍均不
    詳之成年男子，堪認其對於其所交付之上開物品，事後縱遭他人持以充作掩飾或
    隱匿因自己或他人犯罪所得財物或財產上利益之用，亦不違其本意。是被告上開
    所辯，尚無足取。
、再者，由右揭告訴人遭詐欺取財之手法、態樣及犯罪所得等情狀，應堪認該真實
    姓名年籍均不詳之成年男子，確有恃詐欺取財之所得為生之常業事實。此外，尚
    有被告上開帳戶之立帳申請書影本、交易詳情各一紙在卷可參。綜上，本件事證
    明確，被告犯行堪予認定。
二、核被告所為，係犯洗錢防制法第九條第一項洗錢罪。爰審酌：被告年輕力壯，竟
    不思循以正途謀生，圖牟小利，交付其國民身分證正本、上開帳戶之儲金簿一本
    、印章一枚及金融卡一張，供他人逃避犯罪之查緝，嚴重破壞社會治安及有礙金
    融秩序，惟其犯罪手段尚屬平和，暨犯罪後坦承部分事實，但否認犯行，態度尚
    屬良好等一切情狀，量處如主文所示之刑，併諭知易科罰金之折算標準。末查：
    被告因交付其國民身分證正本與上開帳戶之儲金簿、印章及金融卡，因而獲取八
    千元之犯罪所得，業據被告供承在卷，爰依洗錢防制法第十二條第一項前段規定
    ，將其因犯罪所得財物現金八千元，宣告沒收。
三、(1)、另公訴意旨認被告上開交付上開帳戶之儲金簿一本、印章一枚及金融卡一張
    之行為，除犯洗錢防制法第九條第一項洗錢罪外，尚有涉犯刑法第三十條第一項
    、第三百四十條幫助常業詐欺取財罪嫌云云。
(2)、惟查：、次按刑法之幫助犯，係以與正犯有共同之認識，而幫助實施為要件；
    若於正犯之犯罪無共同之認識，即不能謂有共犯之關係。即非但行為之外形可認
    為幫助，且必須與正犯有犯意之聯絡，始得成立幫助犯（最高法院十八年上字第
    二八七號、二十年上字第一八二八號判例參照）。
、本院觀諸卷內之所有證據，認尚無從證明被告與上開真實姓名年籍均不詳之成年
    男子間，確實具有常業詐欺取財之犯意聯絡存在。此外，本院復查無其他積極之
    證據，足認被告與該名真實姓名年籍均不詳之成年男子間，確實具有常業詐欺取
    財之犯意聯絡存在。是揆諸上開說明意旨，自難率認被告上開所為，另犯幫助常
    業詐欺取財罪。
、茲因公訴人以被告涉犯之幫助常業詐欺取財犯行，與其經本院論罪科刑之洗錢犯
    行間，具有牽連犯之裁判上一罪關係，本院爰就被告所涉犯之幫助常業詐欺取財
    部分犯行，不另為無罪之諭知，附予敘明。
據上論斷，應依刑事訴訟法第二百九十九條第一項前段，洗錢防制法第九條第一項、
第十二條第一項前段，刑法第十一條前段、第四十一條第一項前段，罰金罰鍰提高標
準條例第二條，判決如主文。
中      華      民      國      九十一      年    十一    月    二十七  日
                                    臺灣臺中地方法院刑事第六庭
                                        法  官  唐  敏  寶
右正本證明與原本無異。
如不服本判決，應於送達後十日內向本院提出上訴狀（須附繕本），上訴於臺灣高等
法院臺中分院。
                                        書記官
中      華      民      國      九十一      年    十一    月    二十七  日
附錄論罪科刑法條
洗錢防制法第九條第一項
洗錢者，處五年以下有期徒刑，得併科新臺幣三百萬元以下罰金。
